【裁判字號】    98,訴,2141
【裁判日期】    981030
【裁判案由】    毒品危害防制條例
【裁判全文】
臺灣板橋地方法院刑事判決              98年度訴字第2141號
公  訴  人  臺灣板橋地方法院檢察署檢察官
被      告  甲○○
上列被告因違反毒品危害防制條例案件，經檢察官提起公訴（98
年度毒偵字第1663號），本院裁定改依簡式審判程序審理，判決
如下：
    主  文
甲○○施用第一級毒品，累犯，處有期徒刑拾月。扣案之第一級
毒品海洛因壹包（驗餘淨重零點零貳捌公克）沒收銷燬，注射
針筒壹支沒收。
    事  實
一、甲○○前於民國87年間因施用毒品案件，經本院裁定送觀察
    、勒戒，認無繼續施用毒品傾向，於87年11月24日釋放，並
    由臺灣板橋地方法院檢察署檢察官以87年度偵字第21758 號
    為不起訴處分確定；復於88年因施用毒品案件，經本院裁定
    令入戒治處所施以強制戒治，嗣經本院以88年度毒聲字第46
    94號裁定停止戒治，所餘戒治期間付保護管束，而於88年8
    月13日以停止戒治處分釋放出所；該次施用毒品犯行並經起
    訴，復經本院以88年度訴字第985 號判決判處有期徒刑7 月
    確定，並於90年3 月4 日縮刑期滿執行完畢。甲○○又因施
    用第一級毒品案件，先後經本院以95年度訴字第961 號判決
    、95年度訴字第3337號判決分別判處有期徒刑10月、1 年8
    月確定，嗣經本院以96年度聲減字第5725號裁定減刑為有期
    徒刑5 月、10月而接續執行，甫於97年5 月5 日縮刑期滿執
    行完畢（再犯本罪構成累犯）。詎其猶不知悔改，復基於施
    用第一級毒品海洛因之犯意，於98年2 月18日下午某時，在
    臺北縣中和市○○路112 號福和宮公廁內，以將海洛因加水
    置入針筒內施打之方式，施用第一級毒品海洛因1 次。嗣於
    同年月21日下午4 時10分許，在上址為警盤查，當場查獲注
    射針筒1 支、海洛因1 包（驗餘淨重0.0328公克），並經甲
    ○○同意採尿送驗結果，呈現鴉片類陽性反應，始悉上情。
二、案經臺北縣政府警察局中和分局報請臺灣板橋地方法院檢察
    署檢察官偵查起訴，本院於準備程序進行中，被告就被訴事
    實為有罪之陳述，經告知簡式審判程序之旨，並聽取公訴人
    、被告之意見後，由本院合議庭裁定由受命法官獨任進行簡
    式審判程序。
    理  由
一、訊據被告甲○○對於上揭事實全部坦承不諱，且其於98年2
    月21日經警採集尿液送驗結果，呈海洛因代謝物鴉片類嗎啡
    陽性反應乙節，此有台灣檢驗科技股份有限公司濫用藥物尿
    液檢驗報告（報告編號：UL/2009/20621） 、臺北縣政府警
    察局查獲毒品案件尿液檢體監管紀錄表、臺北縣政府警察局
    中和分局偵查隊偵辦毒品案件尿液代碼表各1 紙附卷可按（
    見98年度毒偵字第1663號卷第57至第59 頁），並有海洛因1
    包（驗餘淨重0.0328公克）扣案可資佐證，且上開扣案白色
    粉末1 包經送請鑑定結果，確含第一級毒品海洛因成份一節
    ，亦有交通部民用航空局航空醫務中心98年3 月24日航藥鑑
    字第0981447 號鑑定書1 紙在卷可稽（見上開偵查卷第55頁
    ），並有臺北縣政府警察局中和分局搜索扣押筆錄及扣押物
    品目錄表各1 紙附卷可考，可見被告確有施用第一級毒品海
    洛因之惡習，其上開自白應與事實相符，堪予採信，本件事
    證明確，被告犯行洵堪認定。
二、按施用第一級毒品為犯罪行為，毒品危害防制條例第10條第
    1 項定有處罰明文。故施用第一級毒品者，依前揭規定本應
    科以刑罰。惟基於刑事政策，對合於一定條件之施用者，則
    依同條例第20條、第23條之規定，施以觀察、勒戒及強制戒
    治之保安處分。又毒品危害防制條例於92年7 月9 日修正公
    布，自93年1 月9 日施行，其中第20條、第23條將施用毒品
    之刑事處遇程序，區分為「初犯」及「五年內再犯」、「五
    年後再犯」。依其立法理由之說明：「初犯」，經觀察、勒
    戒或強制戒治後，應為不起訴處分或不付審理之裁定；經觀
    察、勒戒或強制戒治執行完畢釋放後，「五年內再犯」者，
    因其再犯率甚高，原實施之觀察、勒戒及強制戒治既已無法
    收其實效，爰依法追訴或裁定交付審理。至於經觀察、勒戒
    或強制戒治執行完畢釋放後，「五年後再犯」者，前所實施
    之觀察、勒戒或強制戒治已足以遮斷其施用毒品之毒癮，為
    期自新及協助其斷除毒癮，仍適用「初犯」規定，先經觀察
    、勒戒或強制戒治之程序。從而依修正後之規定，僅限於「
    初犯」及「五年後再犯」2 種情形，始應先經觀察、勒戒或
    強制戒治程序。倘被告於五年內已再犯，經依法追訴處罰，
    縱其第3 次（或第3 次以上）再度施用毒品之時間，在初犯
    經觀察、勒戒或強制戒治執行完畢釋放五年以後，已不合於
    「五年後再犯」之規定，且因已於「五年內再犯」，顯見其
    再犯率甚高，原實施觀察、勒戒或強制戒治，已無法收其實
    效，即應依該條例第10條處罰（最高法院97年度第5 次刑事
    庭會議結論參照）。查本件被告甲○○前因施用毒品案件經
    觀察、勒戒及強制戒治程序後，復因施用毒品案件依法受追
    訴處罰，此有臺灣高等法院被告前案紀錄表1 份在卷可按，
    是揆諸前揭說明，縱其本次施用毒品之時間在初犯經觀察、
    勒戒或強制戒治執行完畢釋放5 年以後，然已不合於「五年
    後再犯」之規定，自仍應依同條例第10條規定處罰，合先說
    明。
三、核被告甲○○所為，係犯毒品危害防制條例第10條第1 項之
    施用第一級毒品罪。其於施用前後持有毒品之行為，應為其
    施用毒品之犯行所吸收，不另論罪。又查被告有如事實欄所
    示之犯罪科刑執行前科，有臺灣高等法院被告全國前案紀錄
    表1 份附卷可按，其於受有期徒刑執行完畢後，5 年內再故
    意犯本件有期徒刑以上之罪，為累犯，應依法加重其刑。爰
    審酌被告前因施用毒品案件，經送觀察、勒戒、及經法院判
    刑確定後，本當知所惕勵，對於施用毒品之違法性及可罰性
    ，應有明確而強烈之認識，詎其不知悛悔，仍未戒斷其施用
    毒品之惡習，再為本件施用第一級毒品之犯行，顯見其不思
    悔改，其犯罪動機、手段、目的均殊非可取，所為嚴重危害
    自己身心健康，並造成社會問題，惟其犯罪後已坦承犯行，
    態度良好等一切情狀，量處如主文所示之刑，以資懲儆。扣
    案之第一級毒品海洛因1 包（驗餘淨重0.0328公克）應依同
    條例第18條第1 項前段之規定沒收銷燬；扣案之注射針筒1
    支為被告所有供犯施用第一級毒品之罪所用之物，業據被告
    供認在卷，爰依法沒收之。
據上論斷，應依刑事訴訟法第273 條之1 第1 項、第299 條第1
項前段，毒品危害防制條例第10條第1 項、第18條第1 項前段，
刑法第11條、第47條第1 項、第38條第1 項第2 款，判決如主文
。
本案經檢察官林常智到庭執行職務。
中    華    民    國    98    年    10    月    30    日
                  刑事第二十一庭    法  官  許映鈞
上列正本證明與原本無異。
如不服本判決，應於判決送達後10日內敘明上訴理由，向本院提
出上訴狀 (應附繕本) ，上訴於臺灣高等法院。其未敘述上訴理
由者，應於上訴期間屆滿後20日內向本院補提理由書「切勿逕送
上級法院」。
                                    書記官  范煥堂
中    華    民    國    98    年    10    月    30    日
附錄本案所犯法條全文
毒品危害防制條例第10條
施用第一級毒品者，處6月以上5年以下有期徒刑。
施用第二級毒品者，處3年以下有期徒刑。


司法院資訊處製作；財團法人民間司法改革基金會備份。
